臺灣高雄地方法院交通事件裁定　　　　99年度交聲字第3337號
原處分機關　高雄市政府交通局
代　表　人　王國材
異　議　人
即受處分人　李林月娥
上列異議人即受處分人因違反道路交通管理處罰條例案件，對於
高雄市政府交通局中華民國99年11月24日所為之處分（原處分案
號：高市交裁字第裁32-B00000000號），聲明異議，本院裁定如
下：
    主  文
原處分撤銷。
李林月娥不罰。
    理  由
一、原處分意旨略以：異議人即受處分人（下稱異議人）李林月
    娥所有車牌號碼183-EDX 號重型機車，於民國99年5 月2 日
    4 時32分許，沿高雄市○○路、五福路段行駛，有「2 輛以
    上汽車共同在道路上競駛」之交通違規行為，經警掣單舉發
    ，爰依道路交通管理處罰條例第43條第3 項規定，裁處異議
    人罰鍰新臺幣（下同）4 萬5 千元，吊銷駕駛執照，並應參
    加道路交通安全講習等語。
二、聲明異議意旨略以：舉發當日係異議人之子李宗祐騎車，剛
    好遇到飆車族，騎了一段路他就轉彎離開。異議人非實際駕
    駛人，本案已由新興分局移送地檢署偵辦中，實情尚未查明
    ，原處分顯有錯誤。為此聲明異議，請求撤銷原處分。
三、按汽車駕駛人，駕駛汽車在道路上蛇行，或以其他危險方式
    駕車者，處新臺幣6 千元以上2 萬4 千元以下罰鍰，並當場
    禁止其駕駛；2 輛以上之汽車共同違反第1 項規定，或在道
    路上競駛、競技者，處汽車駕駛人新臺幣3 萬元以上9 萬元
    以下罰鍰，並當場禁止其駕駛及吊銷其駕駛執照；汽車駕駛
    人有第1 項第1 款、第2 款或前項行為者，並吊扣該汽車牌
    照3 個月，道路交通管理處罰條例第43條第1 項第1 款、第
    3 項、第4 項分別定有明文。又汽車駕駛人有蛇行、危險方
    式駕車或2 輛以上之汽車競駛或競技之行為，經以非固定式
    之科學儀器取得證據資料證明其行為違規，當場不能或不宜
    攔截製單舉發者，得逕行以汽車所有人為被通知人製單舉發
    ；且道路交通管理處罰條例之處罰，受舉發違反道路交通管
    理事件之受處罰人，認為受舉發之違規行為應歸責他人者，
    應於舉發違反道路交通管理事件通知單應到案日期前，檢附
    相關證據及應歸責人相關證明文件，向處罰機關告知應歸責
    人，處罰機關應即另行通知應歸責人到案依法處理，逾期未
    依規定辦理者，仍依本條例各該違反條款規定處罰，道路交
    通管理處罰條例第7 條之2 第1 項第7 款、第2 項第1 款、
    第4 項、第85條第1 項固有規定。惟依道路交通管理處罰條
    例第85條第1 項規定之文義，受處分人「逾期未依規定辦理
    」之效果，係處罰機關「仍依本條例各該違反條款規定處罰
    」，並未規定發生失權之效果，且觀諸上開規定修正之立法
    理由，亦未表示逾期未告知即生失權效果，則在未明定發生
    失權效果之情況下，如逕自解釋認受處分人「逾期未依規定
    辦理」即生失權之效果，無異剝奪受處分人得舉證免罰之權
    利，此應有法律明文始能為之。故認本條項之規定，係僅指
    受處分人「逾期未依規定辦理」時，處罰機關「仍依本條例
    各該違反條款規定處罰」，但對受處分人尚不生失權效果，
    即受處分人仍可於未確定前舉證免罰（臺灣高等法院暨所屬
    法院97年法律座談會刑事類提案第41號研討結果意旨參照）
    。
四、經查：
  (一)本件異議人所有之上開重型機車，經駕駛於上開時間、地點
    ，為警舉發有「二輛以上汽車共同在道路上競駛」之違規事
    實，有高雄市政府警察局99年5 月4 日高市警交字第B00000
    000 號舉發違反道路交通管理事件通知單1 份（下稱舉發通
    知單）及送達證書、蒐證照片1 張、蒐證光碟1 份附卷可稽
    （見本院卷第19頁下方、20、21、37頁），且為異議人所不
    爭執，此部分事實堪以認定。又依卷內高雄市議員陳麗娜服
    務處99年7 月15日高議娜字第0990715 號函高雄市交通事件
    裁決中心，所函轉之陳情書，記載「本人當時係車輛駕駛人
    ，但無交通處罰條例43條第3 項行為」、「此案已由新興分
    局移送檢方處理中。」等語（見本院卷第14、15頁），並未
    爭執異議人非實際駕駛人，則原處分意旨以異議人收受本件
    舉發通知單後，未依上開規定檢附相關證據及證明文件告知
    應歸責之人，對異議人予以裁罰，固合於道路交通管理處罰
    條例第85條第1 項之規定。惟異議人於本院供稱：伊未至裁
    決所到案處理，伊直接拿給議員秘書看，秘書說要幫伊申訴
    ，伊有告訴秘書車子是伊的，但舉發當天是伊子騎的，陳情
    書是議員秘書寫的，伊不知道陳情書上記載伊是駕駛人等語
    （見本院卷第29、23頁），且依前揭說明，受處分人可於處
    分確定前，對上開裁罰舉證免罰，是法院仍應對本件應裁罰
    之違規汽車駕駛人予以審究。
  (二)查於上開時間、地點，騎乘異議人所有前揭重型機車，為警
    舉發有「二輛以上汽車共同在道路上競駛」之違規行為之汽
    車駕駛人為異議人之子李宗祐，李宗祐已於原處分機關裁罰
    前之99年9 月21日至高雄市政府警察局新興分局製作筆錄，
    依公共危險罪偵辦中等情，業據異議人於本院供述在卷，核
    與證人李宗祐於本院證述相符（見本院卷第23、27至29頁）
    ，並有高雄市政府警察局新興分局100 年1 月24日高市警新
    分交字第1000001855號函及99年9 月21日李宗祐之警詢筆錄
    1 份附卷為佐（見本院卷第35至40頁），足認本件汽車駕駛
    人為異議人之子李宗祐，異議人李林月娥確非本件之汽車駕
    駛人。
  (三)依道路交通管理處罰條例第43條第3 項規定：「2 輛以上之
    汽車共同違反第1 項規定，或在道路上競駛、競技者，處汽
    車駕駛人新臺幣3 萬元以上9 萬元以下罰鍰，並當場禁止其
    駕駛及吊銷其駕駛執照」，可知上開規定之處罰對象應為汽
    車駕駛人，而非汽車所有人。再者，對照道路交通管理處罰
    條例其他有關將處罰轉嫁予汽車所有人之規定，例如第34條
    之「如應歸責於汽車所有人者，得吊扣其汽車牌照3 個月」
    、第35條第6 項之「汽車所有人，明知汽車駕駛人有第1 項
    各款情形，而不予禁止駕駛者，依第1 項規定之罰鍰處罰，
    並吊扣該汽車牌照3 個月」、第62條第5 項之「第1 項及前
    項肇事逃逸案件，經通知汽車所有人到場說明，無故不到場
    說明，或不提供汽車駕駛人相關資料者，吊扣該汽車牌照1
    個月至3 個月」，均有明定以汽車所有人未善盡查證、管理
    責任或不履行一定義務之可歸責於汽車所有人之事由，而上
    開同條例第43條第3 項規定，並無規定汽車所有人之可歸責
    事由，可見該條項之規定並非將處罰轉嫁予汽車所有人。準
    此，原處分機關謂依道路交通管理處罰條例第43條第3 項規
    定，以異議人為汽車所有人，將本件交通違規行為歸責於汽
    車所有人即異議人云云，顯有誤會，尚非可採。
五、綜上所述，因道路交通管理處罰條例第43條第3 項之處罰對
    象為汽車駕駛人，非汽車所有人，異議人既已舉證證明其非
    本件之汽車駕駛人，又無規定在此種情形得將該處罰轉嫁予
    汽車所有人，則依行政罰法第4 條「違反行政法上義務之處
    罰，以行為時之法律或自治條例有明文規定者為限」之精神
    ，自不得逾越法律規定，對汽車所有人為本件之裁罰。是異
    議人本件聲明異議非無理由，應由本院將原處分撤銷，諭知
    異議人不罰，以資適法。
六、據上論斷，依道路交通事件處理辦法第19條前段，裁定如主
    文。
中    華    民    國  100     年    1     月    31    日
                    交通法庭    法  官  曾鈴
以上正本證明與原本無異。
如不服本裁定，應於收受送達後5 日內向本院提出抗告狀。
中    華    民    國   100    年    2     月    1     日
                                書記官  李月君